【裁判字號】    89,交易,81
【裁判日期】    890810
【裁判案由】    過失傷害
【裁判全文】
臺灣雲林地方法院刑事判決
    公  訴  人  臺灣雲林地方法院檢察署檢察官
    被      告  丙○○
右列被告因過失傷害案件，經檢察官提起公訴（八十九年度偵字第一一五三號），本
院判決如左：
    主  文
丙○○因過失傷害人致重傷，處有期徒刑陸月，如易科罰金，以參佰元折算壹日。
    事  實
一、丙○○於民國八十九年一月二十三日下午，駕駛車牌號碼ＳＮ－二七四二號自小
    客貨車，沿雲林縣雲一五八號公路由埒內往虎尾（即由西往東）方向行駛，於同
    日下午二時五十分許，途經雲林縣虎尾鎮安溪里雲一五八號與雲一四五號公路交
    岔路口（即金泉加油站前）時，原應注意汽車行經交岔路口時，不得超車；行車
    遇有變換車道情況時，應先顯示方向燈光或手勢；於雙向二車道行駛，在快慢車
    道間變換車道時，應注意安全距離；除準備停車或臨時停車外，不得駛出路面邊
    線，且依當時晴天、日間自然光、路面乾燥、無缺陷、無障礙物及視距良好等客
    觀環境判斷，亦無不能注意之情事。詎丙○○疏未注意上揭規定謹慎行駛，因其
    前方有待轉車輛妨礙其前行，竟未先顯示方向燈光或手勢，及保持前後車之安全
    距離，即貿然將其車頭右轉變換車道而駛出其快車道之路面邊線，欲超車往前行
    ，適有未戴安全帽之乙○○騎乘車牌號碼ＭＧＫ－七一九號重機車，由同向沿慢
    車道自後方駛至，丙○○見狀已煞閃不及，致丙○○所駕車輛右側後照鏡撞及乙
    ○○之頭部，該車輛右側車門及右保險桿處撞及乙○○所騎乘之機車左手把及車
    頭處，造成乙○○連同機車倒地，受有頭部外傷併顱內出血等傷害，而於手術後
    呈右側肢體輕癱及理解性失語症不能回復之重傷害。丙○○於肇事後，在警員到
    達現場處理時，自首犯罪，而接受裁判。
二、案經乙○○之子甲○○代行告訴及雲林縣警察局虎尾分局報請臺灣雲林地方法院
    檢察署檢察官偵查起訴。
    理  由
一、訊之被告丙○○對於右揭時地駕駛車輛，因前方有待轉車輛妨礙前行，其未先顯
    示燈光或手勢，即將所駕車輛之車頭右轉欲超車，致與被害人乙○○所騎乘之機
    車發生碰撞，造成被害人乙○○倒地受傷等情坦承不諱，惟矢口否認有何過失情
    形存在，辯稱：是被害人乙○○自後追撞伊車，且兩車碰撞時，伊所駕車輛之車
    頭仍在快車道上，員警所製作之道路交通事故調查報告表及警訊筆錄並不實在云
    云。然查，右揭事實已據代行告訴人甲○○指訴綦詳，並有道路交通事故調查報
    告表在卷可參。而該報告表為員警當場所製作，且被告警訊筆錄則業據被告簽名
    署押其上，該二件文書於交予被告過目後，被告均未表示意見，亦據證人即當時
    前往處理之員警蔡昆鴻到庭結證屬實，足認該報告表及被告之警訊筆錄為真實，
    堪予採信。參酌被告於警訊時坦承其所駕車輛於碰撞時，已超出慢車道，又依現
    場圖所示被告所駕車輛之碎鐵片散落物及被害人機車之刮地痕均散布於慢車道上
    ，核與肇事現場相片所示相符等情，顯見兩車碰撞時，被告所駕車輛已跨越至慢
    車道上，堪予認定。復被告於檢察官偵訊及本院審理時，均坦承其僅將車頭右轉
    一下，並未見到被害人之機車，即發生碰撞，亦足認被告未保持前後車輛之安全
    距離，即貿然變換車道，致發生本件車禍。是被告上開所辯無非飾卸之詞，不足
    採信。此外，復有道路交通事故調查報告表一件及相片八幀附卷可稽。而被害人
    乙○○因此車禍受有頭部外傷併顱內出血等傷害，於手術後仍呈右側肢體輕癱及
    理解性失語症，其中理解性失語症使被害人與他人溝通不良，無法掌握治療人員
    之訓練要求，也經常答非所問，屬難治之疾患，有華濟醫院診斷證明書、病歷摘
    要及慈愛綜合醫院八十九年五月十日慈愛醫字第○六五號函各一份在卷足參，自
    屬不能回復之重傷害無訛。
二、按汽車行經交岔路口時，不得超車；行車遇有變換車道情況時，應先顯示方向燈
    光或手勢；於雙向二車道行駛，在快慢車道間變換車道時，應注意安全距離；除
    準備停車或臨時停車外，不得駛出路面邊線，道路交通安全規則第一百零一條第
    一款、第九十一條第六款、第九十七條第五款及第四款分別定有明文。本件被告
    駕駛車輛自應注意上開規定，小心駕駛謹慎為之，且依當時晴天、日間自然光、
    路面乾燥、無缺陷、無障礙物及視距良好等客觀環境判斷，亦無不能注意之情事
    。詎丙○○疏未注意上揭規定謹慎行駛，因其前方有待轉車輛妨礙其前行，竟未
    先顯示方向燈光或手勢，及保持前後車之安全距離，即貿然將其車頭右轉變換車
    道而駛出其快車道之路面邊線，欲超車往前行而肇致本件車禍，其行為自有過失
    。況本件車禍事故責任，經送鑑定結果亦認「丙○○駕駛自小客貨車，於交岔路
    口內，由右側超車不當，為肇事原因；乙○○無肇事因素」亦有臺灣省嘉雲區車
    輛行車事故鑑定委員會八十九年六月十二日嘉鑑字第八九○四○五號鑑定意見書
    附卷可稽。又被害人確因本件車禍受傷，有診斷證明書一紙及病歷摘要一份在卷
    足憑，則被告之上開過失行為，與被害人所受之傷害結果間，具有相當因果關係
    。本件事證明確，被告過失犯行堪以認定。
三、核被告丙○○所為，係犯刑法第二百八十四條第一項後段之過失致人受重傷害罪
    。被告於肇事後，於偵查犯罪機關尚未發覺犯罪前，即向前往處理之員警自首，
    亦有證人即前往現場處理之員警蔡昆鴻到庭結證屬實，而接受裁判，應依法減輕
    其刑。爰審酌被告年紀已高、素行良好、被害人所受之損害嚴重、被告之過失程
    度，及被害人因未戴安全帽，致使損害擴大，亦與有過失，及被告肇事迄今尚未
    與被害人達成民事和解，暨其犯後避重就輕，並矢口否認過失責任等一切情狀，
    量處如主文所示之刑，並諭知易科罰金之折算標準，以示懲儆。
據上論斷，應依刑事訴訟法第二百九十九條第一項前段，刑法第二百八十四條第一項
後段、第四十一條、第六十二條前段，罰金罰鍰提高標準條例第一條前段、第二條，
判決如主文。
本案經檢察官徐維嶽到庭執行職務。
中      華      民      國      八十九      年    八    月      十      日
                                        臺灣雲林地方法院刑事第一庭
                                            審判長法官  唐 光 義
                                            法      官  林 秋 火
                                            法      官  廖 國 勝
右正本證明與原本無異。
如不服本判決，應於判決送達後十日內向本院提出上訴狀( 應附繕本 )。
                                            書  記  官  顏 錦 清
中      華      民      國      八十九      年    八    月      十      日
附錄本案論罪科刑法條全文：
刑法第二百八十四條第一項：
因過失傷害人者，處六月以下有期徒刑、拘役或五百元以下罰金，致重傷者，處一年
以下有期徒刑、拘役或五百元以下罰金。


司法院資訊處製作；財團法人民間司法改革基金會備份。
